【裁判字號】    95,易,954
【裁判日期】    950801
【裁判案由】    詐欺
【裁判全文】
臺灣臺中地方法院刑事判決              95年度易字第954號
公  訴  人  臺灣臺中地方法院檢察署檢察官
被      告  甲○○
上列被告因詐欺案件，經檢察官提起公訴（95年度偵字第2503號
），本院判決如下：
    主    文
甲○○幫助犯詐欺取財罪，處拘役伍拾日，如易科罰金，以銀元
參佰元即新台幣玖佰元折算壹日。
    犯罪事實
一、甲○○明知金融機構帳戶係個人理財之重要工具，且可預見
    將金融帳戶之存摺、提款卡及密碼交予他人使用，有被供作
    財產犯罪用途之可能，竟仍基於幫助他人詐欺取財之不確定
    故意，將其於民國（下同）93年3月5在位於臺中市○○區○○路2段53號之中國信託商業銀行公益分行所申領之0000000
    00000 號帳戶之存摺、提款卡（含密碼）等物，於開戶後至
    93年4 月29日前之不詳時間，在不詳地點，以不詳代價交予
    真實姓名、年籍均不詳之成年人使用。該真實姓名、年籍均
    不詳之成年人於取得甲○○所有之上開存摺、提款卡（含密
    碼）後，即由該真實姓名、年籍均不詳之成年人或犯罪集團
    之其他成員，基於意圖為自己不法所有之犯意，於93年4 月
    24日上午9時許（起訴書誤繕為下午5時許），撥打電話給住
    在新竹縣竹東鄉之乙○○，佯稱係乙○○之友人，因家中突
    生狀況，急需用款為由，央請乙○○借錢週轉，乙○○不疑
    有他，而陷於錯誤，依其指示，於同年月29日（起訴書誤繕
    為26日）各轉帳10萬元、10萬元（共計20萬元）至甲○○所
    有之上開帳戶，嗣因乙○○於匯款後，察覺有異，向友人查
    證後，始知受騙，並報警處理，而循線查獲上情。
二、案經乙○○訴由臺中市警察局第四分局報請臺灣臺中地方法
    院檢察署檢察官偵查起訴。
    理  由
一、訊據被告甲○○固坦承於上開時、地，以自己名義申請辦理
    000000000000號帳號存款帳戶之事實，惟矢口否認有何幫助
    詐欺取財之犯行，辯稱：伊的帳戶是92年底搬家搬到臺中市
    ○○路○段2號8樓之1時遺失的，是在要使用時，才發現遺失
    的。當初開設該帳戶是因要讓伊之前夫匯錢方便，因中國信
    託商業銀行都是24小時可以轉帳的，比較方便，但後來伊之
    前夫都沒有匯款給伊，因開戶後伊就搬家，搬家後聯絡不到
    伊之前夫，也不知道該帳戶何時遺失，發現遺失後，就去補
    發。伊有變更過銀行給伊的密碼，當時把自己設定的密碼，
    在存摺內所記載之約定事項之數字圈起來，伊是按數字由小
    至大圈起來，但伊看到圈起的數字就知道它的排列次序，印
    象中伊變更後之密碼是 4個阿拉伯數字，伊沒有將帳戶等資
    料賣給詐騙集團云云。經查：
  (一)按現行刑事訴訟法為保障被告之反對詰問權，排除具有虛偽
    危險性之傳聞證據，以求實體真實之發見，於該法第159 條
    第1 項明定被告以外之人於審判外之言詞或書面陳述，除法
    律有規定者外，不得作為證據。又被告以外之人於審判外之
    陳述，雖不符前4條之規定（即刑事訴訟法第159條之1至159
    條之4 ），而經當事人於審判程序同意作為證據，法院審酌
    該言詞陳述或書面陳述作成時之情況，認為適當者，亦得為
    證據；當事人、代理人或辯護人於法院調查證據時，知有第
    159條第1項不得為證據之情形，而未於言詞辯論終結前聲明
    異議者，視為有前項之同意，刑事訴訟法第159條之5定有明
    文。本件檢察官、被告並未就卷內證據資料之證據能力有所
    爭執，且迄於言詞辯論終結前，均未主張有刑事訴訟法第15
    9條第1項不得為證據之情形，是應認已同意卷內證據均得作
    為證據，且經本院審酌後，認無不適當之情形，是本案卷內
    之證據均有證據能力，合先敘明。
  (二)上開犯罪事實，業經被害人乙○○於警詢指述甚詳，復有中
    國信託商業銀行95年1 月10日中信銀集作000000000017號函
    及函附資料、被害人帳戶之交易明細表附卷可佐（見偵查卷
    第6-11頁、警卷第7-8頁），則被告於93年3月5 日開立上開
    中國信託帳戶，且該帳戶確為不法之徒，作為詐騙被害人時
    指定匯款之帳戶所用，並於匯入後隨即悉數提領之事實，堪
    以認定。
  (三)被告雖辯稱：開立系爭帳戶之目的，係為方便其前夫匯款所
    用云云，然被告申設之帳戶，除上開中國信託商業銀行帳戶
    外，多達15家，此有被告全國開戶記錄在卷可稽（見偵查卷
    第13頁），其中大眾銀行南屯簡易型分行之帳戶於91年10月
    9 日開戶、第一商業銀行北屯分行之帳戶於91年12月21日開
    戶、三信商業銀行股份有限公司南屯分行之帳戶於92年11月
    25日開戶、郵局之帳戶分別於82年8月7日及92年10月4 日開
    戶、建華商業銀行股份有限公司新店分行之帳戶於89年11月
    18日開戶，台北富邦商業銀行北台中分行之帳戶於91年10月
    3日開戶，寶華商業銀行之帳戶於91年7月29日開戶、臺灣銀
    行臺中分行之帳戶於92年11月12日開戶，有大眾銀行南屯簡
    易型分行95年5 月26日95南屯簡發字第46號函及函附資料、
    第一商業銀行北屯分行95年5月25日一北屯字第126號函及函
    附資料、三信商業銀股份有限公司95年5 月25日三信銀管字
    第9501476號函及函附資料、中華郵政股份有限公司95年5月
    30日儲字第0950712086號函及函附資料、建華商業銀行股份
    有限公司新店分行95年5 月29日（95）建華銀新店字第0013
    號函及函附資料、台北富邦商業銀行北台中分行95年5 月26
    日北富銀北中字第0091號函及函附資料、臺灣銀行臺中分行
    95年5月30日臺中營密字第09500053921號函及函附資料在卷
    可稽（見本院卷第42-45頁、第50-56頁、第62-70頁、第76-
    77頁、第79-82頁、第86-88頁），若被告果要接受前夫匯款
    ，何以捨其先前設立近10個帳戶不用，反而另外申請上開中
    國信託商業銀行帳戶使用，顯與常情有違。況證人丙○○即
    被告之前夫於本院95年7 月18日審理時到庭結證稱：大概是
    90年、91年與被告離婚（證人丙○○係於91年4 月15日與被
    告離婚，見本院卷第20- 21頁之被告全戶戶籍資料查詢結果
    ），離婚之條件即小孩監護權給被告，伊要每月支付被告1
    萬元，離婚至今均有支付，且大部分給現金，去年3、4月間
    伊在高雄、台北工地工作，所以伊有請被告給伊她的帳戶，
    方便伊匯款，被告說好，但一直沒有給伊帳號，因她找不到
    伊，伊出車禍，所以也沒跟她要，後來伊託朋友拿現金給她
    ，當初伊跟被告說以她方便為原則，伊是否有提到要中國信
    託之帳戶，伊忘了，伊確定是去年（指94年）在台北及高雄
    工作等語（見本院卷第111- 112頁），由此可知，證人自與
    被告離婚後（即91年起）至今均有按月以現金支付贍養費，
    且證人丙○○係於94年方至台北、高雄工作，而有向被告要
    求告知帳號方便匯款之需要，然被告所有之上開中國信託商
    業銀行公益分行000000000000號帳號帳戶，係於93年3月5日
    即已申請開立，已如前述，則被告所辯：開立系爭帳戶之目
    的係提供證人匯款所用云云，並非可採。
  (四)被告雖另辯以：伊沒有將帳戶等資料賣給詐騙集團，該帳戶
    係因搬家遺失，且陳稱其設定之密碼係在存摺內記載之約定
    事項數字，按數字由小至大圈起來，伊看到圈起的數字就知
    道它的排列次序云云，然被告所有之前揭帳戶，早於93年3
    月5日才申請開立，已如前述，被告於本院95年5月15日準備
    程序時卻供稱：伊之帳戶是92年底搬到臺中市○○路○段2號
    8樓之1，要使用時才發現遺失的（見本院卷第16頁），則被
    告上開所言系爭帳戶遺失之時間顯早於開戶時間，而與事實
    不符，從而被告所稱本件帳戶係遺失云云，是否可採，已非
    無疑。再參以系爭帳戶密碼（依被告所稱有4 個阿拉伯數字
    ）若果依被告所稱，係在存簿約定事項所載之數字，按數字
    由小至大圈選在存簿上，即有多組排列組合，則拾獲該帳戶
    存簿之人自需排列組合後，方能使用，且一般以提款卡於自
    動提款機操作提領款項，若密碼輸入3 次錯誤，該提款卡即
    告失效，不能使用，然本件不法之徒卻能於被害人匯入款項
    後悉數提領，亦與常情有違。況詐欺集團若以他人帳戶供作
    領取被害人匯入款項所用，通常均會事先取得帳戶所有人之
    同意才使用，否則一但帳戶所有人發現遺失而掛失，該被害
    人匯入之款項即遭凍結無法提領，帳戶所有人反可輕易辦理
    補發存簿、變更印鑑、密碼，將款項提領一空，詐欺集團顯
    不可能冒此風險，從而，前揭帳戶資料應係被告提供予詐欺
    集團使用一節，應堪認定。
  (五)又衡諸常情，一般人至金融機構如銀行、郵局等開戶，極為
    方便容易且迅速，若有使用金融存款帳戶之正當用途，自以
    使用其本人或可信賴之親友申請之帳戶，最為便利安全，苟
    非意圖以他人帳戶從事不法用途，並藉以逃避查緝，自無另
    行支付代價使用他人帳戶之理。另近來詐欺取財之犯罪類型
    層出不窮，而該等犯罪，多數係利用他人帳戶作為詐欺所得
    財物之出入帳戶，此經媒體廣為披露，而被告已30餘歲，非
    無相當社會經驗，依被告之智識經驗，其對提供存摺等物予
    他人，該人將持其存摺等物，利用帳戶向人詐取財物自有所
    認識，被告具幫助詐欺之犯罪故意亦臻明確。
  (六)綜上所述，被告所為之辯解，顯係圖卸之詞，不足採信。本
    件事證明確，被告犯行堪以認定。
二、核被告所為，係犯刑法第30條第1項、第339條第1 項之幫助
    詐欺取財罪。被告以幫助他人詐欺取財之意思，參與犯罪構
    成要件以外之行為，為幫助犯，應依刑法第30條第2 項規定
    ，按正犯之刑減輕其刑。又行為後法律有變更者，適用行為
    時之法律；但行為後之法律有利於行為人者，適用最有利於
    行為人之法律，刑法第2條第1項定有明文。被告行為後，刑
    法施行法第1條之1規定：「中華民國94年1月7日刑法修正施
    行後，刑法分則編所定罰金之貨幣單位為新臺幣。94年1月7
    日刑法修正時，刑法分則編未修正之條文定有罰金者，自94
    年1月7日刑法修正施行後，就其所定數額提高為30倍。但72
    年6月26日至94年1月7 日新增或修正之條文，就其所定數額
    提高為3倍」，而刑法第339條之罰金刑，經比較適用新法及
    行為時之罰金罰鍰提高標準條例第1 條前段、現行規所定貨
    幣單位折算新臺幣條例第2 條之結果，以行為時之舊法有利
    於被告，自應依刑法第2條第1項前段適用行為時法。又被告
    行為後，罰金罰鍰提高標準條例第2 條業已刪除，而刑法第
    41條第1項之規定，已於94年1月7 日修正，將易科罰金之折
    算標準，由「得以1元以上3元以下」折算1 日，提高為「以
    新台幣1千元、2千元、3千元折算1日」，並於95年7月1日起
    施行，經比較新舊法結果，以被告行為時之舊法有利於被告
    ，是依刑法第2條第1項前段之規定，應適用被告行為時之舊
    法即修正前刑法第41條第1 項前段、修正前罰金罰鍰提高標
    準條例第2 條之規定，諭知易科罰金之折算標準。爰審酌被
    告提供帳戶供他人非法使用，使詐騙集團之人得手後得以隱
    藏身分，助長詐欺之犯罪風氣，犯後仍否認犯行，態度欠佳
    ，並無不良前科，為單親家庭，須扶養3名幼女（分別於84
    年、85年、93年出生）等一切情狀，量處如主文所示之刑，
    並諭知易科罰金之折算標準。
據上論斷，依刑事訴訟法第299條第1項前段，刑法第2條第1項、
第30條第1項前段、第2項、第339條第1項，修正前刑法第41條第
1項前段，罰金罰鍰提高標準條例第1條、修正前罰金罰鍰提高標
準條例第2條，判決如主文。
本案經檢察官丁○○到庭執行職務
中    華    民    國     95  年     8    月     1     日
                  刑事第二庭  審判長法  官  林清鈞
                                    法  官  郭書豪
                                    法  官  林慧英
上正本證明與原本無異。
如不服本判決，應於送達後10日內向本院提出上訴狀（須附繕本
），上訴於臺灣高等法院臺中分院。
                                    書記官  廖碩薇
中    華    民    國     95  年     8    月     1     日
附錄論罪科刑法條
刑法第339條
意圖為自己或第三人不法之所有，以詐術使人將本人或第三人之
物交付者，處5年以下有期徒刑、拘役或科或併科1千元以下罰金
。
以前項方法得財產上不法之利益或使第三人得之者，亦同。
前二項之未遂犯罰之。


司法院資訊處製作；財團法人民間司法改革基金會備份。
